【裁判字號】    99,智上,1
【裁判日期】    990817
【裁判案由】    損害賠償
【裁判全文】
臺灣高等法院民事判決                   99年度智上字第1號
上  訴  人  台灣松下電器股份有限公司
法定代理人  甲○○
訴訟代理人  陳和貴  律師
            陳君慈  律師
            馮馨儀  律師
被 上 訴人  中環股份有限公司
法定代理人  乙○○
訴訟代理人  林怡芳  律師
            李貞儀  律師
            林佳瑩  律師
上列當事人間損害賠償事件，上訴人對於中華民國98年11月17日
臺灣臺北地方法院98年度智字第8號第一審判決提起上訴，經本
院於99年7月27日言詞辯論終結，判決如下：
    主  文
上訴駁回。
第二審訴訟費用由上訴人負擔。
    事實及理由
一、上訴人起訴主張：兩造於民國（下同）94年10月20日簽訂卡
    拉OK麥克風（SY－MK60）合作生產協議書（下稱系爭協議書
    ），約定由上訴人向被上訴人購買卡拉OK麥克風內建歌曲之
    主線路板，再由上訴人自行設計外殼加以組裝為完整產品後
    於中華民國境內販售。兩造原約定被上訴人應提供主線路板
    之內建歌曲為50首，嗣於95年6月間協議將內建歌曲再增加
    150首，由被上訴人提供如原判決附表一所示150首歌曲（下
    稱系爭歌曲）BIN檔案及灌製入麥克風產品所需之USBTOOLS
    電腦軟體，由上訴人自行將系爭歌曲BIN檔案灌入主線路板
    中。詎上訴人將主線路板製造為完整成品販售後，竟於95年
    8月11日接獲訴外人美華影音科技股份有限公司（下稱美華
    公司）之存證信函稱系爭麥克風商品內建如原判決附表二（
    下稱附表二）所示之35首歌曲未獲授權，已侵害美華公司及
    香港商百代著作權代理股份有限公司（下稱百代公司）、香
    港商華納音樂出版有限公司（下稱華納公司）、香港商博德
    曼音樂版權有限公司（下稱博德曼公司）等之音樂著作權，
    美華公司等人並向臺灣臺北地方法院（下稱原法院）提起自
    訴，經原法院95年自字第167號、本院97年上訴字第953號刑
    事判決上訴人及負責人無罪確定。惟因被上訴人未依約提供
    合法授權之系爭歌曲與上訴人，造成上訴人與美華公司等之
    上開著作權訴訟，上訴人遂回收所有產品並向稅捐機關申請
    報廢品名為SY－DK30LT－S（子機型號）及SY－MK60LT－S（
    母機型號）之產品，所受之損害額為新臺幣(下同)235萬3,6
    00元（計算式：報廢單價每台2,942元800台＝235萬3,600
    元）。另因被上訴人未取得系爭歌曲之合法授權，使上訴人
    須將產品回收，又與美華公司等上開著作權訴訟，致上訴人
    企業形象受損，名譽受侵害，被上訴人應登報道歉以回復上
    訴人之名譽等情。爰依民法第227條、第226條、第360條、
    第227條之1、第195條第1項後段，求為命：(一)被上訴人應給
    付上訴人235萬3,600元，及自97年8月7日起至清償日止按年
    息5%計算之利息。(二)被上訴人應將如原判決附件所示之道歉
    啟事以半版之篇幅（寬25公分、長34.5公分，字體最小為
    WORD 字體18）刊登於中國時報、聯合報及自由時報之全國
    版頭版1日。(三)願供擔保，請准宣告假執行。（原審為上訴
    人敗訴之判決，上訴人聲明不服，提起上訴。）並上訴聲明
    ：(一)原判決廢棄。(二)被上訴人應給付上訴人235萬3,600元，
    及自97 年8月7日起至清償日止按年息5%計算之利息。(三)被
    上訴人應將如原判決附件所示之道歉啟事以半版之篇幅（寬
    25公分、長34.5公分，字體最小為WORD字體18）刊登於中國
    時報、聯合報及自由時報之全國版頭版1日。(四)願供擔保，
    請准宣告假執行。
二、被上訴人則以：被上訴人於95年6月2日、7月19日傳送予上
    訴人之電子郵件僅為就內建歌曲再增加系爭歌曲之報價，並
    非要約，上訴人收受BIN檔僅係供測試之用，並非承諾，亦
    非意思實現；被上訴人於95年10月12日所開立之發票不包含
    系爭歌曲之版權費用，是兩造就系爭歌曲並未達成買賣之合
    意。又上訴人明知應於被上訴人就系爭歌曲取得音樂著作人
    之授權以及被上訴人之授權書後始得進行產品之銷售，惟被
    上訴人於95年7月11日所發出之電子郵件內容並未告知上訴
    人已取得合法授權，且被上訴人提供200首歌曲之BIN檔及灌
    製入麥克風產品所需之USB TOOLS電腦軟體予上訴人，僅在
    供上訴人進行測試驗證使用，並非就系爭歌曲之買賣提出給
    付，亦未授權上訴人將其提供之歌曲BIN檔灌入主線路板中
    ，故上訴人依民法第227條、第226條、第360條之規定請求
    被上訴人負賠償責任，為無理由。縱系爭歌曲涉及著作權訴
    訟，上訴人仍可販售內建已取得合法授權之50首歌曲之產品
    ，無需將系爭產品報廢。另上訴人並無任何商譽受損，亦無
    登報回復名譽之必要等語，資為抗辯。並答辯聲明：(一)上訴
    駁回。(二)如受不利判決，被上訴人願供擔保免假執行。
三、兩造不爭執之事項：
  (一)兩造於94年10月20日簽訂系爭協議書，約定由上訴人向被上
    訴人購買卡拉OK麥克風「內建歌曲之主線路板」，再由上訴
    人以自己設計之外殼加以組裝為完整產品於中華民國境內販
    售。
  (二)兩造原約定被上訴人應提供主線路板之內建歌曲為50首，被
    上訴人並提出94年10月21日之版權確認書予上訴人，確認其
    提供予上訴人製造販售卡拉OK麥克風內建曲目之50首歌曲係
    經過合法授權。嗣於95年6月間，雙方協調欲將內建歌曲再
    增加系爭歌曲，被上訴人據此向臺北市音樂著作權代表人協
    會(下稱MPA)聯繫，欲經由該協會取得各音樂著作權人之授
    權。又被上訴人曾提供上訴人BIN檔及灌製入麥克風產品所
    需之USB TOOLS電腦軟體予上訴人，且於雙方協調將內建歌
    曲再增加系爭歌曲期間，再提供內建200首歌曲之BIN檔予上
    訴人，上訴人在未取得被上訴人就系爭歌曲提出版權確認書
    前，即於所販售之產品中重製系爭歌曲。
  (三)上訴人於95年8月11日接獲美華公司之存證信函，指稱系爭
    產品之部分內建歌曲未獲授權，已侵害其及百代公司、華納
    公司、博德曼公司之音樂著作權，並以上訴人侵害著作權為
    由提起自訴，經原法院95年度自字第167號、本院97年上訴
    字第953號刑事判決上訴人及負責人無罪在案。
四、上訴人主張兩造就系爭歌曲已達成買賣之合意，惟為被上訴
    人所否認，並以前詞抗辯，經查：
  (一)按當事人互相表示意思一致者，無論其為明示或默示，契約
    即為成立。民法第153條定有明文。又意思表示一致係指要
    約與承諾之內容意思表示一致而言。再者，所謂要約，係以
    訂立契約為目的，欲使相對人承諾所為之意思表示。而意思
    表示之方式，以明示或默示為之均無不可。其中默示之承諾
    ，必依要約受領人之舉動，或其他情事足以間接推知其有承
    諾之意思者，始得認之。最高法院21年上字第1598號判例可
    資參照。
  (二)查依兩造間承辦人員來往之電子郵件內容，即被上訴人之特
    助藍明智曾於95年6月2日以電子郵件向上訴人之游德榮經理
    表示：「為健全MK60之銷售我司將極力配合貴司之促銷專案
    ，擬加購150首內建歌曲版權使MK60之內建歌曲由原50首增
    為200首以利銷售，本採買將關係數百萬之版權費用，敝司
    仍願傾全力以配合銷售活動，價格則以原主板報價再加NT＄
    200，希能儘速銷售為完成之2700pcs」；嗣於同年6月22日
    ，上訴人職員楊晉裕收受附加MK－60內建200曲BIN檔之電子
    郵件，告知「Please load attached Bin file to MK 60
    player to test songs」，請其下載BIN檔至MK－60以測試
    歌曲，而楊晉裕則於同日以電子郵件回覆「我已經安裝測試
    中，歌曲只有199首，少一首」，同年6月23日楊晉裕再收受
    電子郵件載明：「Attached is revised bin file of MK-
    60 200 songs. Please load them to the player and
    test it again」，表示BIN檔已修改過請其再次測試；被上
    訴人員工陳偉哲於95年7月11日再以電子郵件告知游德榮：
    「目前中環已與MPA達成協議合約已進行簽核中。MK－60內
    建歌曲新增150首的部分，MPA同意我方從現有網站歌曲挑出
    ，只需加付版費即可供作為內建使用」；被上訴人復於同年
    7月19日告知上訴人「MK－60加上200首歌曲成本，每套加
    200元」，並附上主機板每套1,325元之報價單，此有卷附電
    子郵件影本可參（見原審卷一第135-137頁、第155-157頁、
    第164頁），參以被上訴人曾於95年10月12日開立以上訴人
    為買受人，品名包含「SY－MK60 LT Main PCB A」、「數量
    800」、單價「1,325」之發票，並將同年8月16日所開立以
    1,125元為計價單位之發票作廢，此為兩造所不爭執，並有
    PW00000000號、NW00000000號統一發票在卷可查（見原審卷
    一第167、199頁），及被上訴人依約提供系爭歌曲之BIN 檔
    ，上訴人亦下載系爭歌曲BIN檔加以使用，被上訴人更進一
    步向MPA洽談授權進行簽核等情，堪認兩造就系爭歌曲之數
    量、金額等賣賣契約必要之點均已達成合意，兩造確已就系
    爭歌曲成立買賣契約。從而，上訴人主張兩造間就系爭歌曲
    已成立買賣契約，自堪信為真實。
  (三)被上訴人雖辯稱PW00000000號統一發票與系爭歌曲無關，而
    係遭上訴人以不法手段騙取簽發，且其內容係指由上訴人另
    行選定經合法授權之200首歌曲，再將已內建50首歌曲之主
    機板重工製作燒錄之費用云云。惟查，上訴人早於95年8月
    11日即已接獲美華公司之存證信函，指稱系爭產品之部分內
    建歌曲未獲授權，已侵害其及百代公司、華納公司、博德曼
    公司之音樂著作權，且被上訴人亦自陳上訴人於接獲通知後
    即與其開會告知此事，則被上訴人於95年8月間既已知悉上
    訴人遭美華公司通知系爭歌曲有侵權之虞，卻仍於95年10月
    12日另行開立PW00000000號統一發票，同時將95年8月16日
    原開立之統一發票作廢，衡情應認其亦同意將系爭歌曲納入
    系爭協議書之範圍，而收取每片主機板1,325元之費用，被
    上訴人辯稱該統一發票並未包含系爭歌曲之版權費用云云，
    顯非有據，難以採信。
五、上訴人又主張授權證明書並非系爭協議書所約定之必要文件
    ，被上訴人已使上訴人認為其已取得系爭歌曲之合法授權，
    被上訴人則抗辯上訴人明知應於被上訴人就系爭歌曲取得音
    樂著作人之授權以及被上訴人之授權書後始得進行產品之銷
    售，被上訴人並未授權上訴人自行重製系爭歌曲等語。經查
    ：
  (一)查依系爭協議書第四章第7條約定：「本協議書所稱歌曲音
    樂著作之重製方法係指：由甲方（即被上訴人）將音樂著作
    ，以電腦MIDI數位化檔案之格式，製作為伴唱類視聽著作（
    即本伴唱著作），連同歌曲及演唱者之詳實資料並予加密後
    （即加密檔），一併交付予乙方（即上訴人）。」(見原審
    卷一第11頁)，準此，系爭協議書所稱之重製方法係指被上
    訴人應交付加密檔案給上訴人，課予被上訴人有交付歌曲著
    作加密檔案（即BIN檔）之義務，換言之，被上訴人除提供
    主線路板外，亦應將製作完成後之加密檔案交付給上訴人，
    是系爭協議書並未限定被上訴人履約方式僅係將歌曲檔案「
    內建於主線路板」後方得交付給上訴人。參以被上訴人公司
    陳哲偉在原法院95年自字第167號自訴案件96年12月26日審
    判程序時證稱：「(問：請審判長提示該協議書第二頁第七
    點，依照這條的規定，是否中環公司應該要交付音樂著作的
    MIDI檔案給松下公司？)是。」等語(見本院卷第342頁)，及
    被上訴人曾提供BIN檔給上訴人進行測試以及最後又交付正
    確版之歌曲BIN檔等情，堪認上訴人主張依系爭協議書上訴
    人可將被上訴人提供之系爭BIN檔重製灌入被上訴人已交付
    之主線路板中，應可認為真實。
  (二)次查，系爭協議書第四章第5條固約定：「甲方所生產之『
    Karaoke Station卡啦OK加油站』系列麥克風產品，其內建
    或網站上供消費者上網點選並付費下載（download）之所有
    歌曲（包括現在已取得及未來持續增加之新歌曲在內），甲
    方皆已合法取得所有相關之音樂財產著作權；另產品本身之
    相關專利與商標權，甲方亦已合法取得所有必要之授權。如
    有任何不實或產生其他法律上之糾紛，甲方願負法律上之責
    任。」(見原審卷一第11頁)，惟依兩造及MPA來往之電子郵
    件內容即：
  1.95年7月11日下午2:12被上訴人通知上訴人：「1.目前中環
    已與MPA達成協議，合約已進行簽核中。2.MK-60內建歌曲新
    增150首的部分，MPA同意我方從現有網站歌曲挑出，只需加
    付版費即可供作內建使用。」(見原審卷一第164頁)。
  2.95年7月11日下午4:33上訴人通知被上訴人：「明天AD責任
    者會議將會被詢問200首授權書取得日程，是否可以明確告
    知貴公司（即被上訴人）何時可以提供，這將會影響商品入
    倉庫及販賣日程，如果貴公司一再耽誤營業販賣機會，日後
    要再讓營業銷售活動展開會更困難，所以請務必協助於今日
    提供授權書，以利販賣。」(見原審卷一第111頁)。
  3.95年7月12日19:13:38被上訴人致函MPA表示：「關於台灣松
    下所希望之內建歌曲授權書取得，能否協助處理。因為為了
    不耽誤業務端的銷售機會，如果等到各家認完歌曲，再付款
    後取得授權書的流程，將會需要不少時間，是不是可以先個
    案處理這150首，俟各家版權認完並取得初步同意後，中環
    同時給松下一份聲明書內建歌曲已取得授權，否則臺灣松下
    法務沒有這樣的文件，業務銷售端是不敢去做任何的販賣。
    」(見原審卷一第175頁)。
  4.95年7月13日下午5:02被上訴人通知上訴人：「如同下方
    Belinda 的email，MPA正加速處理松下150首歌曲內建的部
    分，他們原訂是下禮拜二完成，Belinda會催促於這一兩天
    取得各會員的回覆，一旦只要有取得同意，中環會馬上給予
    松下授權書，授權書內容中環已完成，原則上時間應不會晚
    於下週二發出。」(見原審卷一第174頁)，而所謂Belinda的
    email內容為：「因為Panasonic急著為這個產品上架、廣告
    、宣傳，等到大家歌曲認完，付款再開同意書會太晚，所以
    請大家先儘快認領，認完給我個email，確定依照上次會議
    的決議，你們是否確定授權，這樣可以讓中環和Panasonic
    可以繼續進行這個案子，…。」(見同上頁)。
    綜觀上開電子郵件內容，可知上訴人於95年7月11日下午2：
    12接獲上開1.電子郵件後，於當天下午4：33立刻發信予被
    上訴人，再次要求被上訴人明確告知何時可提供授權書，並
    表示無明確取得授權書之時程將會影響商品入庫及販賣時程
    ，益徵上訴人知悉被上訴人就系爭歌曲尚未完成合法授權之
    程序。是以，系爭協議書雖未明文約定上訴人需於取得該授
    權書後方能進行產品之販賣，然由兩造往來電子郵件可知悉
    ，上訴人明知應取得系爭歌曲之授權書證明，乃一再要求被
    上訴人應提出系爭歌曲之授權書，並參酌被上訴人將內建50
    首歌曲之主線路板出貨予上訴人前，已提供該50首歌曲之版
    權確認書等情(見原審卷一第105頁)，堪認兩造對於系爭歌
    曲須於取得授權後，始能進行販售系爭產品一節應有共識。
    從而，被上訴人抗辯上訴人明知其應於被上訴人就系爭歌曲
    取得各該音樂著作人之授權以及取得被上訴人之授權書後始
    得進行系爭產品之銷售乙節，尚可採信。
  (三)上訴人雖主張其未收到被上訴人上開95年7月13日之電子郵
    件，上訴人並不知被上訴人尚未取得授權云云。惟查，被上
    訴人於95年7月13日下午5:02寄送電子郵件予上訴人，係以
    「yu.telung@tw.panasonic.com」為收件人，信頭亦記載：
    「游經理」，而參諸上訴人承認曾收到之電子郵件收件者為
    「yu.telung@tw.panasonic.com」(見原審卷一第111頁、第
    135頁)，及其用以主張有取得授權之電子郵件收件者亦為「
    yu.telung@tw.panasonic.com」(見原審卷一第164頁)，衡
    諸常情，除有其他特殊事由例如網路伺服器、電子郵件提供
    者主機故障，或遭他人攔截電子郵件等情事發生，斷無不能
    收受電子郵件之理，然上訴人對於此等變態事實迄既未能舉
    證證明之，僅空言否認曾經收受該電子郵件，自難認上訴人
    此部分之主張為真實。
  (四)上訴人另主張被上訴人已使上訴人認為其已取得系爭歌曲之
    合法授權，並提出被上訴人於95年7月11日所發出如前揭1.
    電子郵件為證，惟查，依該電子郵件內容記載「目前中環已
    與MPA達成協議，合約已進行簽核中。」等語，應為被上訴
    人告知上訴人有關系爭歌曲取得授權事件進行之程度，被上
    訴人並未告知上訴人其已獲得MPA之授權，再參照嗣後電子
    郵件往來之內容(詳如前載)，益徵上訴人確實知悉被上訴人
    就系爭歌曲尚未完成合法授權之程序。上訴人以前揭1.電子
    郵件而主張被上訴人曾告知上訴人其已取得MPA授權，使上
    訴人認為其已取得系爭歌曲之合法授權云云，難認有據，實
    非可採。
  (五)上訴人復主張被上訴人提供200首歌曲BIN檔及灌製入麥克風
    產品所需之UBS TOOLS電腦軟體予上訴人，即係依照兩造協
    定就系爭歌曲之買賣提出給付云云。經查，被上訴人固然於
    95年6月22日，將附加MK－60內建200曲BIN檔之電子郵件傳
    送予上訴人，然同時告知「Please load attached Bin
    file to MK 60 player to test songs」，復於同年6月23
    日再告知：「Attached is revised bin file of MK-60
    200 songs. Please load them to the player and test
    it again」(見原審卷一第155頁、第157頁)，且證人楊晉裕
    於原法院95年度自字第167號刑事案件中，證稱其傳送系爭
    歌曲檔案予上訴人工程人員，係為進行測試，有標明「TEST
    FILE」等語（見原審卷二第95頁），則被上訴人所發電子郵
    件皆已明示其所傳送檔案為測試之用，是被上訴人辯稱其提
    供系爭歌曲BIN檔及USB TOOLS程式之目的，係在提供上訴人
    測試之用等情，核屬有據，堪以採信。準此，縱被上訴人將
    系爭歌曲之BIN檔及灌製入麥克風產品所需之UBS TOOLS 電
    腦軟體提供予上訴人，係屬系爭歌曲買賣之給付，惟上訴人
    既明知須俟被上訴人取得系爭歌曲之合法授權，始能為系爭
    產品之販售，已如前述，上訴人在取得被上訴人為提供測試
    用之系爭歌曲BIN檔及USB TOOLS程式時，既明知斯時被上訴
    人仍在辦理取得系爭歌曲授權之進行中，上訴人遽以系爭歌
    曲BIN檔及UBS TOOLS程式之取得，即主張被上訴人已取得系
    爭歌曲之授權，而逕為系爭產品之銷售，洵屬無據。
  (六)綜上，依系爭協議書之約定，系爭歌曲之授權證明書雖非為
    被上訴人應交付之必要文件，惟上訴人既知悉被上訴人就系
    爭歌曲在未完成合法授權之程序前，其不得為系爭產品之販
    售，而被上訴人並無使上訴人認為其已取得系爭歌曲之合法
    授權，上訴人遽以取得供測試用之系爭歌曲BIN檔及UBS
    TOOLS程式，而逕為系爭產品之銷售，其所生之損害賠償責
    任，尚難認係可歸責於被上訴人之事由，堪以認定。
六、綜上所述，兩造就系爭歌曲固已達成買賣之合意，上訴人
    依系爭協議書之約定，可將被上訴人提供之系爭歌曲BIN檔
    重製灌入被上訴人已交付之主線路板中，惟兩造均知悉應由
    被上訴人合法取得系爭歌曲之授權後，始得販售系爭產品，
    且被上訴人所提供之BIN檔及USB TOOLS程式，係供上訴人測
    試之用，而非表示被上訴人已取得系爭歌曲之合法授權，上
    訴人於知悉被上訴人尚未獲得MPA授權重製系爭歌曲，即將
    系爭歌曲重製於主機板並予銷售，屬可歸責於上訴人之事由
    。則上訴人事後將系爭麥克風商品回收報廢，亦難認以此推
    論被上訴人有何給付不能、不完全給付或給付欠缺保證品質
    之情形。是上訴人主張被上訴人應負損害賠償責任，於法有
    所未合，礙難准許。
七、據上論結，上訴人主張被上訴人交付未取得MPA合法授權之
    系爭歌曲檔案，授權其重製於主機板上，使其遭受訴追必須
    回收並報廢產品而受有損害云云，核屬無據；而被上訴人辯
    稱上訴人未獲授權即擅自重製系爭歌曲等情，則屬有據，堪
    可採信。從而，上訴人依民法第226條、第227條、第360條
    、第227條之1、第195條，請求被上訴人給付235萬3,600元
    ，及自97年8月7日起至清償日止按週年利率5%計算之利息，
    並將如原判決附件所示之道歉啟事以半版之篇幅（寬25公分
    、長34.5公分，字體最小為WORD字體18）刊登於中國時報、
    聯合報及自由時報之全國版頭版1日，為無理由，應予駁回
    ；其假執行之聲請即失所附麗，應併予駁回。原審為上訴人
    敗訴之判決，及駁回其假執行之聲請，並無不合。上訴意旨
    指摘原判決不當，求予廢棄改判，為無理由，應予駁回。
八、本件事證已臻明確，兩造其餘攻擊防禦方法及未經本院援用
    之證據，核與判決之結果不生影響，爰不予逐一論駁，併此
    敘明。
九、據上論結，本件上訴為無理由，爰判決如主文。
中    華    民    國    99    年    8    月    17    日
                    民事第十三庭
                        審判長法  官  蕭艿菁
                              法  官  周舒雁
                              法  官  陳姿岑
正本係照原本作成。
如不服本判決，應於收受送達後20日內向本院提出上訴書狀，其
未表明上訴理由者，應於提出上訴後20日內向本院補提理由書狀
（均須按他造當事人之人數附繕本）上訴時應提出委任律師或具
有律師資格之人之委任狀；委任有律師資格者，另應附具律師資
格證書及釋明委任人與受任人有民事訴訟法第466條之1第1項但
書或第2項（詳附註）所定關係之釋明文書影本。如委任律師提
起上訴者，應一併繳納上訴審裁判費。
中    華    民    國    99    年    8     月    18    日
                             書記官  黃慶霽
附註：
民事訴訟法第466條之1（第1項、第2項）：
對於第二審判決上訴，上訴人應委任律師為訴訟代理人。但上訴
人或其他法定代理人具有律師資格者，不在此限。
上訴人之配偶、三親等內之血親、二親等內之姻親，或上訴人為
法人、中央或地方機關時，其所屬專任人員具有律師資格並經法
院認為適當者，亦得為第三審訴訟代理人。

司法院資訊處製作；財團法人民間司法改革基金會備份。
